【裁判字號】    98,訴,975
【裁判日期】    990917
【裁判案由】    侵權行為損害賠償
【裁判全文】
臺灣高雄地方法院民事判決               98年度訴字第975號
原      告  丙○○
被      告  乙○○
上列當事人間侵權行為損害賠償事件，本院於民國99年8月31日
言詞辯論終結，判決如下：
    主  文
被告應給付原告新臺幣壹拾壹萬柒仟捌佰玖拾玖元，及自民國九
十七年十二月三十日起至清償日止，按週年利率百分之五計算之
利息。
原告其餘之訴駁回。
訴訟費用由被告負擔百分之二十 ，餘由原告負擔。
本判決第一項得假執行。
原告其餘假執行之聲請駁回。
    事實及理由
一、原告主張：被告於民國（下同）97年1 月20日上午6 時15分
    許，騎乘車牌號碼909-CAR 號重型機車（下稱肇事機車），
    沿高雄市前鎮區○○○路北往南方向行駛，行經林森三路與
    廣西路口時，本應注意車輛行駛至交岔路口時，應遵守交通
    號誌，竟貿然闖越紅燈，致其車頭撞及沿廣西路西往東方向
    行駛，由原告騎乘之車牌號碼YZF-458 號輕型機車之左側車
    身，致原告人車倒地，受有胸部挫傷併左側第3 、4 肋骨骨
    折、左側鎖骨骨折及多處擦傷等傷害，被告所涉過失傷害犯
    行，業經法院判處罪刑確定在案。原告為此受有醫療費用新
    台幣（下同）46,500元、往返林園甲○○○○就醫93次之計
    程車費93,000元及6 個月無法工作之減少勞動能力損失120,
    000 元（計算式：月薪20,000元×6 月＝120,000 元）等損
    害。又原告因長期治療，精神及肉體均受莫大痛苦，爰請求
    賠償精神慰撫金300,000 元，爰依民法第184 條第1 項、第
    193 條及第195 條等規定提起本訴等語，並聲明：（一）被
    告應給付原告559,500 元，並自本起訴狀繕本送達之翌日起
    至清償日止，按年息5%計算之利息。（二）請准供擔保後宣
    告假執行。
二、被告則以：被告固有於上揭時地發生車禍，惟被告當時係綠
    燈直行，穿越路口，而遭原告所騎乘機車衝撞。原告指稱其
    遭被告闖紅燈衝撞成傷一節，並非屬實。被告於交通警察調
    查時，並未承認闖紅燈，而係當時甫發生車禍，心魂未定，
    未詳看筆錄記載之情形下，即簽署姓名，該筆錄及承辦警員
    於刑事庭之證詞等，均不應作為認定被告闖越紅燈之證據，
    其請求被告負損害賠償責任，為無理由。又縱認被告應負損
    害賠償責任，然原告受傷當日即辦出院，數日後再返院，可
    見傷勢不重，且所稱至國術館就醫，亦未能證明確有該項醫
    療行為及醫療之必要，此外，被告甫自二技畢業，以打零工
    為生，無固定收入亦無恆產，資力不佳，其請求被告賠償之
    金額，亦屬過高等語，資為抗辯，並答辯聲明：原告之訴駁
    回。
三、兩造不爭執之事項：
  (一)被告於97年1 月20日上午6 時15分許，騎乘肇事機車，沿高
    雄市前鎮區○○○路北往南方向行駛，行經林森三路與廣西
    路口時，因貿然闖越紅燈，致其車頭撞及沿廣西路西往東方
    向行駛，由原告騎乘之車牌號碼YZF-458 號輕型機車左側車
    身，致原告人車倒地，受有胸部挫傷併左側第3 、4 肋骨骨
    折、左側鎖骨骨折及多處擦傷等傷害，此有道路交通事故現
    場圖、道路交通事故調查報告表、高雄市政府警察局交通大
    隊交通事故談話紀錄表、高雄市○○○○○道路交通事故肇
    事人自首情形紀錄表、高雄市政府交通局車輛行車事故鑑定
    委員會0000000 號鑑定意見書及阮綜合醫療社團法人阮綜合
    醫院診斷證明書在卷可稽。
  (二)被告因犯過失傷害罪，經臺灣高雄地方法院檢察署以97年度
    調偵字第600 號聲請簡易判決處刑書提起公訴，經本院刑事
    庭以97年度審交簡字第2648號、97年度交簡上字第291 號刑
    事判決，判處被告拘役55日，如易科罰金，以新台幣1,000
    元折算1 日確定在案。
  (三)原告已請領強制汽車責任保險金41,872元。
四、本件爭執事項：
  1、被告是否騎乘機車闖越紅燈，過失傷害原告？
  2、原告應否負侵權行為損害賠償責任？得請求之賠償數額為
     若干？
五、本院之判斷：
（一）原告主張被告於上揭時地騎乘肇事機車，沿高雄市前鎮區
      ○○○路北往南方向行駛，行經林森三路與廣西路口時，
      貿然闖越紅燈，致其車頭撞及沿廣西路西往東方向行駛，
      由原告騎乘之車牌號碼YZF-458 號輕型機車之左側車身，
      致原告人車倒地，受有胸部挫傷併左側第3 、4 肋骨骨折
      、左側鎖骨骨折及多處擦傷等傷害一節，雖為被告所否認
      ，並辯稱未穿越紅燈，反係原告撞擊被告云云。惟查，被
      告騎乘機車闖越紅燈，以致撞擊原告之事實，業據被告於
      警員製作調查筆錄時坦承在案，此有本院97年度審交簡字
      第2648號、97年度交簡上字第291 號刑事案件（下稱系爭
      刑事案件）之調查筆錄在卷可查，核與原告所陳述之車禍
      發生情形相符（見系爭刑事案件偵一卷第30、31頁），復
      有道路交通事故調查報告表(一)、(二)、道路交通事故現場圖
      、高雄市政府交通局車輛行車事故鑑定委員會鑑定意見書
       各1份、交通事故談話紀錄表2 份及現場照片7 張等件附
      卷可稽（見系爭刑事案件偵一卷第14至18頁背面、21至24
      頁、院二卷第52頁及背面）。又原告於上開時、地摔車後
     ，立即被送往阮綜合醫療社團法人阮綜合醫院（下稱阮綜
      合醫院）急診就醫，經診斷受有左肩挫傷浮腫、疑上肺挫
      傷併咳血、左下頷挫傷浮腫、左前額、雙膝挫擦傷、胸部
      挫傷併左側第3 、4 肋骨骨折、左側鎖骨骨折、多處擦傷
      等傷害之事實，有阮綜合醫院97年1 月28日及同年2 月18
      日出具之診斷證明書2 紙附卷可查。被告雖辯稱其於警員
      調查時，並未坦承闖越紅燈，係警員誤作調查筆錄云云。
      惟本院除審酌上情外，並考量系爭刑事案件證人李重毅（
      即承辦警員），於該案偵查、審理中，證稱被告於製作調
      查筆錄時，確實坦承闖越紅燈，且心神狀況良好等證詞，
     （ 見系爭刑事案件偵一卷第18頁背面）；核與告訴人於偵
      查及現場照片（見系爭刑事案件偵一卷第21至24頁）顯示
      本案發生時，肇事地點之燈光號誌可正常運作，被告所騎
      乘機車之前車殼部分有破損之痕跡，而告訴人所騎乘之機
      車僅左側車殼部分呈現破損狀態，足見本件車禍發生情形
      ，應為被告之機車車頭撞及告訴人之機車左側車身，二人
      之中，必有一方有闖紅燈之違規行為，而警員與兩造素不
      相識，無偏袒一方之虞，且被告為大學在學中學生，對於
      筆錄之記載，有相當之辨別力，是以上開所辯伊並未闖紅
      燈，係因驚嚇過度，故未仔細看筆錄就蓋手印云云，顯係
      事後卸責之詞，尚不足採信。從而，本件車禍發生時，被
      告應有闖紅燈之違規行為，足堪認定。
（二）按汽車行駛時，駕駛人應注意車前狀況及兩車併行之間隔
      ，並隨時採取必要之安全措施；汽車行駛至交岔路口，應
      遵守燈光號誌，道路交通安全規則第94條第3 項及第102
      條第1 項第1 款分別定有明文。又「因故意或過失，不法
      侵害他人權利者，應負損害賠償責任」、「汽車、機車或
      其他非依軌道行駛之動力交通車輛，在使用中加損害於他
      人者，駕駛人應賠償因此所生之損害」，民法第184 條第
      1 項前段、第191 條之2 前段分別定有明文。查被民法第
      184 條定有明文。經查，被告為考領駕照之駕駛人，對上
      開交通規則應知之甚悉。被告騎乘上開機車行經上開地點
      ，依卷附道路交通事故調查報告表之記載及現場照片觀之
      ，當時市區○○道路路面乾燥、無缺陷、無障礙物、視距
      良好之情形，並無不能注意之情事，竟疏未注意車前狀況
      ，且未遵守燈光號誌，貿然闖越紅燈，致其所騎乘機車之
      車頭與告訴人所騎乘機車之左側車身發生擦撞，告訴人因
      而受有上開傷害，其行為自有過失，且該過失駕駛行為與
      原告之傷害結果間，顯具有相當因果關係甚明，依上開民
      法第184 條第1 項前段、第191 條之2 前段分別定有明文
      。查，被告因過失不法侵害原告之身體，既如上述，且原
      告所受傷害與被告間之過失行為負有相當因果關係，則被
      告自應對原告負侵權行為損害賠償責任。被告既應負損害
      賠償之責，爰以下就原告請求之項目及金額逐次審酌如下
      ：
  1、醫療費用46,500元部分：本件原告於車禍後，至阮綜合醫
     院就診所支出之醫療費用，經本院函詢該醫院結果，為
     19,771元，此有阮綜合醫療社團法人阮綜合醫院就醫記錄1
     份（見卷127 頁）在卷可查。原告雖主張其另行至甲○○
     ○○接收醫療，並提出醫療收據為證，惟本院詢問原告為
     何至國術館就醫，不看骨科醫院？原告答稱因為那要開刀
     ，且受傷部位靠近大動脈，我會怕等語，與阮綜合醫院覆
     函稱：「病患丙○○無論肋骨骨折或鎖股骨折，均以局部
     冰敷即可，鎖股骨折再外加鎖骨帶固定，當然再加上藥物
     的治療。不需要開刀，沒有手術，不至於傷及大動脈。」
     之內容有所不同，且本院依職權向甲○○○○調閱原告病
     例，該館復函稱無病歷可供參考，足認原告無法舉證證明
     有至該館治療之必要，從而其請求被告給付19,771元之醫
     療費為有理由，應予准許，逾此部份之請求，為無理由，
     應予駁回。
  2、就診交通費支出部分：原告主張其因至甲○○○○就醫，
     而支出計程車費93,000元一節，雖提出多筆搭車收據為證
     ，惟原告未能證明有至該館治療之必要，從而原告搭車至
     國術館之費用，亦難證明係屬增加生活費用之必要支出，
     原告請求被告賠償該部分費用，為無理由，應予駁回。
  3、工作損失120,000 部分，原告主張其受傷時，為送報員，
     每月薪資20000 元，因本件車禍受傷，無法工作，受有6
     個月合計120, 000元之薪資收入損失一節，業據提出各類
     所得扣繳暨免扣繳憑單2 紙為證，堪信屬實。又本院審酌
     原告之傷勢為左肩挫傷浮腫，疑上肺挫傷併咳血、左下頷
     挫傷浮腫、左前額及雙膝擦挫傷等傷勢，不便騎乘機車及
     被告工作性質須需騎乘機車發送報紙等情，認為原告受傷
     害，確實無法繼續送報，而有減少薪資收入之情事。又原
     告雖主張因骨折而有6 個月之期間無法工作云云，惟本件
     原告傷勢之治療，不需開刀，以鎖骨帶固定即可，且原告
     確有向阮綜合醫院購買鎖骨帶固定，顯見原告確採非手術
     型（不開刀）之治療骨折方式，而該治療方式所需之骨折
     瘉合時間，一般而言須3 至4 周之治療期間，此為一般醫
     療常識，且原告於97年3 月10日回診時，向醫師主訴尚有
     輕微左側胸痛等情，足認原告於97年3 月10日當時，即將
     痊癒，依一般經驗法則，縱使再以2 個月之期間供其靜養
     修復，應已生骨折完全痊癒之效果，至於原告於97年4 月
     21日起後迄97年6 月23日止，尚有7 次之回診，惟該等回
     診係敷用藥物之治療，必非開刀，尚不影響原告騎乘機車
     ，故原告請求被告賠償3 個月6 萬元之薪資損失為有理由
     ，應予准許，逾此部份之請求，為無理由，應予駁回。
  4、精神慰撫金30萬元部分：按慰藉金之賠償，須以人格權遭
     遇侵害，使精神上受有痛苦為必要，其核給之標準固與財
     產上損害之計算不同，然非不可斟酌雙方身分資力與加害
     程度，及其他各種情形核定相當之數額，最高法院著有51
     年台上字第223 號判例足資參照。經查，原告因系爭車禍
     受有左肩挫傷浮腫，疑上肺挫傷併咳血、左下頷挫傷浮腫
     、左前額及雙膝擦挫傷等傷害，其受傷雖非嚴重，但因骨
     折、皮肉受傷，確能導致身體痛苦、行動不便。本院斟酌
     原告上開傷勢所引致之痛苦、生活不便程度及原告為送報
     生，車禍後已無業，其名下資產僅有92年間取得之飛雅特
     汽車1 輛，別無其他資；被告大學畢業，目前打零工。無
     固定收入，96年度全年收入為17,472元等情，業據兩造陳
     述在卷，且經本院依職權調閱原告稅務電子閘門財產所得
     調件明細表附卷可查，認原告請求被告給付精神慰撫金以
     8萬元為當，至原告逾此請求，核屬無據。
  5、綜上所述，原告得請求被告賠償之金額為159,771元（即醫
     療費19,771元+ 工作收入損失60,000元+ 精神慰撫金80,00
     0 元），茲再扣除原告已受領之強制汽車責任保險金41,87
     2 元，被告應再賠償原告117,899元。
六、綜上所述，原告依據侵權行為之法律關係提起本訴，請求被
    告給付117,899 元，及自起訴狀繕本送達被告翌日起（即97
    年12月30日）起至清償日止，按週年利率5 ％計算之利息，
    為有理由，應予准許。逾此範圍之請求為無理由，應予駁回
    。
七、本件原告勝訴部分未逾50萬元，爰依職權宣告得假執行。
八、本案事證已臻明確，兩造其餘主張陳述及所提之證據，於本
    件判決結果不生影響，爰不逐一論述，附此敘明。
九、綜上所論，原告之訴為一部有理由，一部無理由，依民事訴
    訟法第79條、第389 條第1 項第5 款，判決如主文。
中    華    民    國    99    年     9    月    17    日
                  民事鳳山分庭    法  官  吳文婷
以上正本係照原本作成。
如不服本判決，應於送達後20日內，向本院提出上訴狀並表明上
訴理由，如於本判決宣示後送達前提起上訴者，應於判決送達後
10日內補提上訴理由書（須附繕本）。
中    華    民    國    99    年     9    月    17    日
                                  書記官  林仕興

司法院資訊處製作；財團法人民間司法改革基金會備份。
